【裁判字號】    99,訴,383
【裁判日期】    991125
【裁判案由】    債務人異議之訴
【裁判全文】
臺灣屏東地方法院民事判決               99年度訴字第383號
原      告  蔡王美卿
被      告  曹文種
當事人間債務人異議之訴事件，本院於民國99年11月11日言詞辯
論終結，判決如下：
    主      文
本院九十八年度司執字第三九六四四號清償票款強制執行事件所
為之強制執行程序應予撤銷。
訴訟費用由被告負擔。
    事實及理由
一、原告主張：
(一)、被告執有原告於民國92年9 月2 日簽發未載到期日，金額新
    臺幣（下同）1,000,000 元之本票1 紙（下稱系爭本票），
    而被告於98年間持系爭本票向本院聲請強制執行，經本院以
    98年度司票字第1070號裁定許可強制執行，嗣被告以上開裁
    定暨確定證明書聲請強制執行，經本院以98年度司執字第39
    644 號清償票款強制執行事件受理在案。按未載到期日之本
    票，視為見票即付；見票即付之本票，自發票日起算，3 年
    間不行使，因時效而消滅；時效完成後，債務人得拒絕給付
    ，票據法第120 條第2 項、第22條第1 項、民法第144 條第
    1 項分別定有明文。是原告於92年9 月2 日所簽發之本票應
    已於95年9 月1 日罹於時效消滅。又被告據以為本件執行之
    執行名義為本票裁定，該本票裁定並無與確定判決有同一之
    效力，屬執行名義成立前，所發生妨礙債權人請求之事由，
    核與強制執行法第14條第2 項所規定之情形相符。是本件強
    制執行之本票裁定執行名義，請求權已因罹於時效而消滅，
    原告自得對被告即債權人提起債務人異議之訴，並聲明：本
    院98年度司執字第39644 號清償票款強制執行事件所為之強
    制執行程序應予撤銷。
(二)、對被告抗辯所為之陳述：原告從未向被告借過系爭本票之款
    項，所以自未有任何還款之情事存在，且之前雖曾經向被告
    借款支付小孩註冊費用，但均與系爭本票無關。
二、被告則以：伊曾於96年12月10日有匯一筆930,000 多元之款
    項給原告，且自90年開始原告即陸續向我借款，所以原告才
    於92年9 月2 日開立系爭本票給我，用以作為擔保，是原告
    應該明知有拿錢。且原告於95年6 月5 日及97年4 月28日有
    分別歸還我5,000 元，是本件系爭本票所載之債權並未罹於
    時效而消滅，並聲明：原告之訴駁回。
三、兩造對於下列事實，均不爭執，並有本院98年度司票字第10
    70號裁定、本院惠民執祥字第98司執39644 號函等附卷可證
    （見本院卷第5 至8 頁），且經本院依職權調閱本院98年度
    司票字第1070號卷、本院98年度司執字第39644 號卷互核無
    訛，堪信為真實，且復經本院依民事訴訟法第271 條之1 規
    定準用第270 條之1 規定，當庭整理並協議兩造簡化結果如
    下（見本院卷第28頁背面）：
(一)、原告確於92年9 月2 日簽發未載到期日，金額為1,000,000
    元，免除做成拒絕證書之系爭票1 紙，並交由被告收執。
(二)、被告持系爭本票於98年10月7 日向本院聲請本票強制執行裁
    定，經本院以98年度司票字第1070號裁定內容為「相對人於
    民國九十二年九月二日簽發之本票，內載憑票交付聲請人新
    臺幣壹佰萬元，其中新臺幣玖拾玖萬元，及自民國九十二年
    九月二日起至清償日止，按年息百分之二十計算之利息，得
    為強制執行」確定。
(三)、被告於98年11月25日，持上開本票裁定及確定證明書為執行
    名義，向本院民事執行處聲請強制執行，經本院民事執行處
    以98年度司執字第39644 號清償票款強制執行事件受理在案
    ，原告於99年6 月28日向本院提起本件債務人異議之訴，並
    於99年7 月1 日聲請停止執行前開強制執行程序，目前強制
    執行程序仍尚未終結。
四、是本件之爭點厥為：(1)、系爭票款債權之請求權是否已罹於
    時效？(2)、原告請求本院98年度司執字第39644 號強制執行
    程序應予撤銷有無理由？茲論述如下：
(一)、按請求權，因15年間不行使而消滅。但法律所定期間較短者
    ，依其規定；票據上之權利，對匯票承兌人及本票發票人，
    自到期日起算；見票即付之本票，自發票日起算；3 年間不
    行使，因時效而消滅。對支票發票人自發票日起算，1 年間
    不行使，因時效而消滅，民法第125 條、票據法第22條第1
    項分別定有明文。經查，原告係於92年9 月2 日簽發系爭本
    票予被告，此有系爭本票影本附於本院98年度司票字第1070
    號卷內可憑，是系爭本票債權請求權，至95年9 月2 日止，
    因不行使而罹於時效消滅。而本件被告係直至98年10月7 日
    方持系爭本票向本院聲請裁定准予強制執行，經本院於98年
    10月15日以本院98年度司票字第1070號裁定准許在案，則本
    件被告行使系爭本票債權之請求權，已逾3 年之時效，其請
    求權顯已罹於時效而消滅。
(二)、被告另辯稱原告於95年6 月5 日及97年4 月28日有分別歸還
    其5,000 元，應認原告已承認系爭本票債權，係屬拋棄時效
    利益云云。然查，此部分為原告所否認，且被告亦自陳曾於
    96年12月10日匯930,000 餘元給原告（見本院卷第29頁），
    是亦難以認定原告上開償還與92年9 月間所簽發之系爭本票
    有何關連，此外均無證據可資證明該些還款與系爭本票債權
    有關，要難據為認定原告業已承認系爭本票債務而為時效利
    益之拋棄，被告此項抗辯，應無可採。
(三)、再按時效完成後，債務人得拒絕給付；執行名義無確定判決
    同一之效力者，於執行名義成立前，如有債權不成立或消滅
    或妨礙債權人請求之事由發生，債務人亦得於強制執行程序
    終結前提起異議之訴，民法第144 條第1 項、強制執行法第
    14條第2 項分別定有明文。經查，本件系爭本票債權請求權
    經罹於時效而消滅，已如前述，是原告依此提起債務人異議
    之訴，訴請本院判決本院98年度司執字第39644 號強制執行
    事件之執行程序應予撤銷，於法自屬有據，應予准許。
五、據上論結，本件原告之訴為有理由，依民事訴訟法第78條，
    判決如主文。
中    華    民    國    99    年    11    月    25    日
                  民事第一庭  法  官  羅培毓
以上正本係照原本作成。
如不服本判決，應於送達後20日內，向本院提出上訴狀並表明上
訴理由，如於本判決宣示後送達前提起上訴者，應於判決送達後
10日內補提上訴理由書（須附繕本）。
中    華    民    國    99    年    11    月    25    日
                              書記官  張婉郁

司法院資訊處製作；財團法人民間司法改革基金會備份。
